【裁判字號】    95,訴,259
【裁判日期】    951011
【裁判案由】    違反槍砲彈藥刀械管制條例
【裁判全文】
臺灣士林地方法院刑事判決               95年度訴字第259號
公  訴  人  臺灣士林地方法院檢察署檢察官
被      告  乙○○
選任辯護人  鄒永禛律師
上列被告因違反槍砲彈藥刀械管制條例案件，經檢察官提起公
訴（94年度偵字第9513號），本院判決如下：
    主  文
乙○○未經許可持有可發射子彈具有殺傷力之改造手槍，累犯，
處有期徒刑參年貳月，併科罰金新台幣伍萬元，罰金如易服勞役
以新台幣壹仟元折算壹日；扣案之改造手槍（槍枝管制編號為00
00000000 號）壹把沒收。
    事  實
一、乙○○前曾因傷害罪，經本院判處有期徒刑4 月，並於民國
    93年3 月24日易科罰金執行完畢，猶不知警惕，復於94年4
    月14日下午3 時許，在臺北縣三芝鄉共榮社區垃圾桶旁拾獲
    仿FN廠半自動手槍製造之金屬玩具手槍，經換裝土造金屬槍
    管改造而成之具殺傷力之8 厘米手槍1 把（槍枝管制編號00
    00000000）、內有直徑8mm 土造金屬彈頭之具殺傷力土造子
    彈1 顆及不具殺傷力之土造子彈1 顆。乙○○明知具有殺傷
    力之上開改造手槍及子彈均係槍砲彈藥刀械管制條例列管之
    槍彈，未經許可不得持有，竟未經許可，而自該時起非法持
    有上開槍彈。嗣於94年4 月15日凌晨1 時30分許，在臺北縣
    三芝鄉埔頭坑52號「520 小吃店」內，甲○○與友人曹煌宗
    、華偉男等人酒後與乙○○、練忠興與李漢章等人口角，甲
    ○○與曹煌宗遭練忠興持該小吃店廚房內之2 把菜刀砍傷（
    傷害部分另為不起訴處分）後，練忠興、乙○○、李漢章等
    人即駕車離去。甲○○憤而於同日凌晨2 時許，先至臺北縣
    三芝鄉共榮社區公園內垃圾桶旁之土堆裡取出其藏匿之捷克
    CZ 廠75 型口徑9mm 制式手槍、子彈後（甲○○寄藏手槍子
    彈部分，業經本院判處有期徒刑2 年10月，併科罰金新台幣
    10萬元），再至臺北縣三芝鄉○○街176 巷口附近，夥同友
    人江進忠、華偉男前往尋找乙○○、練忠興等人理論，至同
    日凌晨3 時30分許，甲○○見乙○○等人之座車開過來，即
    將其攔下，因不滿乙○○持藏放於自小客車內之上開8 厘米
    改造手槍對江進忠叫囂，而與乙○○發生口角，2 人繼而各
    持攜帶之手槍扭打，拉扯間甲○○所持上開手槍誤擊1 顆子
    彈貫穿乙○○右肩窩，致乙○○受有肺內出血、右側多處肋
    骨骨折等普通傷害（傷害部分另為不起訴處分）。甲○○遂
    委託江進忠打電話向臺北縣政府警察局淡水分局（以下簡稱
    淡水分局）員警潘以峰表示自首之意，並於同日凌晨4 時10
    分許，持上開手槍、子彈至淡水分局自首，並接受裁判，淡
    水分局員警因此循線查獲，並扣得上揭槍彈。
二、案經臺北縣政府警察局淡水分局報告臺灣士林地方法院檢察
    署檢察官偵查起訴。
    理  由
一、訊之被告乙○○對於持有上開8 厘米改造手槍及子彈一事坦
    承不諱，並有扣案仿FN廠半自動手槍製造之金屬玩具手槍，
    換裝土造金屬槍管改造而成之具殺傷力之8 厘米手槍1 把（
    槍枝管制編號000000 0000） 及直徑8mm 土造金屬彈頭之具
    殺傷力土造子彈1 顆在卷可稽，被告雖辯稱不知系爭槍彈具
    有殺傷力，惟扣案之上開槍彈送鑑驗後，槍枝部分，經性能
    檢驗法鑑驗認係仿FN廠半自動手槍製造之金屬玩具手槍，更
    換土造金屬槍管改造而成之改造手槍，機械性能良好，可擊
    發適用子彈，認具殺傷力，嗣經本院函請內政部警政署刑事
    警察局以試射法再加以鑑驗，經實際試射後認彈頭發射速度
    為181 公尺／秒，計算其發射動能為45.87 焦耳，單位面積
    動能為91.25 焦耳／平方公尺，已足以穿入豬隻皮肉層及人
    體皮肉層，已具殺傷力；子彈部分，子彈2 顆均經試射，其
    中1 顆可擊發，認具殺傷力；另1 顆，經試射，無法擊發，
    認不具殺傷力，有內政部警政署刑事警察局94年5 月19日刑
    鑑字第0940063426號槍彈鑑定書及該局95年4 月20日刑鑑字
    第0950053995號函分別附於偵查卷及本院卷可據，事證明確
    ，被告辯稱不知系爭手槍及子彈具有殺傷力等語顯難採信，
    其犯行應堪認定。
二、核被告乙○○所為，係犯槍砲彈藥刀械管制條例第8條第4項
    之未經許可持有可發射子彈具有殺傷力之改造手槍罪、第12
    條第4 項之未經許可持有子彈罪。按被告行為後，刑法第2
    條法律變更適用、第33條第5 款罰金之規定、第47條累犯之
    規定、第42條易服勞役之規定，已於94年1 月7 日經立法院
    修正三讀通過，總統命令公布，於95年7 月1 日施行，該第
    2 條係規範行為後法律變更適用所生新舊法律比較適用之準
    據法，於新法施行後，應適用新法第2 條第1 項之規定，為
    「從舊從輕」之比較。又被告於犯罪時之刑法第33條第5 款
    係規定「罰金：1 元以上」，惟95年7 月1 日修正公布施行
    之刑法第33條第5 款則規定：「罰金：新台幣1 千元以上，
    以百元計算之。」，比較修正前後之規定，以修正前之規定
    ，較有利於被告。又修正前刑法第47條規定：「受有期徒刑
    之執行完畢，或受無期徒刑或有期徒刑一部之執行而赦免後
    ，5 年以內再犯有期徒刑以上之罪者，為累犯，加重本刑至
    2 分之1 。」，修正後該47條第1 項規定：「受徒刑之執行
    完畢，或一部之執行而赦免後，5 年以內故意再犯有期徒刑
    以上之罪者，為累犯，加重本刑至2 分之1 。」，則被告有
    如事實欄所載之犯罪科刑及執行情形，此有臺灣高等法院被
    告前案紀錄表在卷可按，其係於受有期徒刑之執行完畢後，
    5 年內故意再犯本件有期徒刑以上之罪，無論依修正前後之
    新舊法，均為累犯，並無何者有利或不利之情形。又被告行
    為時之刑法第42 條 第2 項前段規定：「易服勞役以1 元以
    上3 元以下折算1日 。」，該易服勞役折算標準，業據修正
    前罰金罰鍰提高標準條例第2 條（於95年7 月1 日修正刪除
    ）規定，就其原定數額提高為100 倍折算1 日，則本件被告
    行為時之易服勞役折算標準，最高得以銀元300 元折算1 日
    ，即新台幣900 元折算1 日。惟95年7 月1 日修正公布施行
    之刑法第42條第3項 前段規定：「易服勞役以新台幣1 仟元
    、2 仟元或3 仟元折算1 日。」比較修正前後之易服勞役折
    算標準，以修正後之規定，較有利於被告。又新舊法比較時
    應就罪刑有關之共犯、未遂犯、想像競合犯、牽連犯、連續
    犯、結合犯、以及累犯加重、自首減輕暨其他法定加減原因
    （如身份加減）與加減例等一切情形，綜其全部罪刑之結果
    而為比較。（最高法院95年5 月23日第8 次刑法座談會參照
    ）又比較裁判前之法律孰為有利於行為人時，應就罪刑有關
    之一切情形，比較其全部之結果，而為整個之適用，不能割
    裂而分別適用有利之條文。（最高法院27年上字第2615號判
    例參照）本件經上開綜合比較結果，認易服勞役以新法之折
    算標準，對被告最為有利，罰金部分既未量處最低刑，新舊
    法並無何者更為有利，累犯之規定新舊法並無何者有利或不
    利之情形，則應全部適用新法對被告較為有利。又新法第55
    條但書係科刑之限制，為法理之明文化，非屬法律之變更，
    自不生新舊法比較之問題，自應適用新法規定。本件被告1
    行為觸犯上開未經許可持有可發射子彈具有殺傷力之改造手
    槍罪、未經許可持有子彈罪2 罪名，為想像競合犯，應依修
    正後刑法第55條規定，從1 重之未經許可持有可發射子彈具
    有殺傷力之改造手槍罪處斷。又被告有如事實欄所載之犯罪
    科刑及執行情形，此有臺灣高等法院被告前案紀錄表在卷可
    按，其係於受有期徒刑之執行完畢後，5 年內故意再犯本件
    有期徒刑以上之罪，應依修正後刑法第47條第1 項規定論以
    累犯並加重其刑。爰審酌被告犯罪之動機、手段及擁槍自重
    ，嚴重影響社會治安及被告犯後態度等一切情狀，量處如主
    文所示之刑，罰金部分並依修正後刑法第42條第3 項之規定
    諭知易服勞役之折算標準。扣案之仿FN廠半自動手槍製造之
    金屬玩具手槍，換裝土造金屬槍管改造而成之具殺傷力之手
    槍1 把（槍枝管制編號0000000000），因屬違禁物，應依刑
    法第38條第1 項第1 款之規定宣告沒收；至於上開扣案之2
    顆子彈，其中1 顆經試射，不能擊發，認不具殺傷力，另1
    顆業經試射，因試射後之子彈已不具有子彈之完整結構，且
    已失去其效能，而不具殺傷力，爰不併予宣告沒收。
據上論斷，應依刑事訴訟法第299條第1項前段，槍砲彈藥刀械管
制條例第8 條第4 項、第12條第4 項，修正後刑法第2 條第1 項
但書、刑法第11條前段、修正後刑法第55條、第47條第1 項、第
42 條 第3 項、刑法第38條第1 項第1 款，判決如主文。
本案經檢察官王以文到庭執行職務
中    華    民    國    95    年    10    月    11    日
                  刑事第一庭審判長法  官  蔡明宏
                                  法  官  周明鴻
                                  法  官  賴邦元
以上正本證明與原本無異。
如不服本判決，應於判決送達後10日內，向本院提出上訴狀。
                                  書記官  游意婷
中    華    民    國    95    年    10    月    11    日
槍砲彈藥刀械管制條例第8條
未經許可，製造、販賣或運輸鋼筆槍、瓦斯槍、麻醉槍、獵槍、
空氣槍或第4 條第1 項第1 款所定其他可發射金屬或子彈具有殺
傷力之各式槍砲者，處無期徒刑或5 年以上有期徒刑，併科新臺
幣1 千萬元以下罰金。
未經許可，轉讓、出租或出借前項所列槍枝者，處 5 年以上有期
徒刑，併科新臺幣 1 千萬元以下罰金。
意圖供自己或他人犯罪之用，而犯前二項之罪者，處無期徒刑或
 7 年以上有期徒刑，併科新臺幣 1 千萬元以下罰金。
未經許可，持有、寄藏或意圖販賣而陳列第 1 項所列槍枝者，處
 3 年以上10年以下有期徒刑，併科新臺幣700 萬元以下罰金。
第 1 項至第 3 項之未遂犯罰之。
槍砲彈藥刀械管制條例第12條
未經許可，製造、販賣或運輸子彈者，處 1 年以上 7 年以下有
期徒刑，併科新台幣 500 萬元以下罰金。
未經許可，轉讓、出租或出借子彈者，處 6 月以上 5 年以下有
期徒刑，併科新台幣 300 萬元以下罰金。
意圖供自己或他人犯罪之用，而犯前二項之罪者，處 3 年以上
10 年以下有期徒刑，併科新台幣 700 萬元以下罰金。
未經許可，持有、寄藏或意圖販賣而陳列子彈者，處 5 年以下有
期徒刑，併科新台幣 300 萬元以下罰金。
第 1 項至第 3 項之未遂犯罰之。


司法院資訊處製作；財團法人民間司法改革基金會備份。
